臺灣臺北地方法院刑事判決　　　　　　　　　　　　　九十年度易字第一六一五號
　　公　訴　人　臺灣臺北地方法院檢察署檢察官
　　被　　　告　癸○○
　　被　　　告　丁○○
右列被告因竊盜案件，經檢察官提起公訴（九十年度偵字第一三九○一號、第一四9E
三五號）及併案審理（九十年度偵字第一四五四六號、第一九八○七號），本院判決
如左：
    主  文
丁○○連續攜帶兇器竊盜，處有期徒刑玖月。扣案之一字型扳手壹支沒收。
癸○○無罪。
    事  實
一、丁○○基於意圖為自己不法所有之概括犯意，先於九十年六月三十日，在台北市
    文山區○○街七號前，見甲○○所有車號ＡＺ─８９８６號自用小客車之車門已
    有損壞，且車內置有零錢二百二十三元，乃意圖為自己不法之所有，趁無人注意
    之際，拉開車門竊取上開零錢，得手後即為甲○○發現而報警查辦。嗣於九十年
    八月三十一日十七時三十分許，丁○○至台北縣三重市○○街三巷巷口，見被害
    人辛○○所有停放於路旁之ＳＦ─八○一五號自用小客車內置有財物，遂承前犯
    意，趁無人注意之際，以其所有客觀上足以當兇器使用之一字型扳手撬開上開車
    輛車門，竊取車內物品高速公路回數票三張、芭樂乾一包，共計值新台幣一百五
    十五元，得手後，洽為巡邏員警發現而當場查獲。其後復於九十年十一月二十三
    日二十一時許，丁○○仍承前犯意，在台北縣三重市○○○路運動場前，以手扳
    動機車坐墊方式，查看是否有未鎖緊之機車坐墊，以竊取置物箱內物品，其間洽
    有被害人丙○○、庚○○二人共同騎乘之車號ＵＹＹ─八六六號機車坐墊未鎖緊
    ，丁○○乃趁機竊取置物箱內之財物（計有丙○○身分證一張、庚○○駕駛執照
    一張、彰化銀行提款卡一張、郵局提款卡一張、新台幣二百元），適當時有警員
    巡邏該區而查獲，並自丁○○身上查獲上開物品。
二、案經台北市政府警察局大安分局暨文山第二分局移送台灣台北地方法院檢察署檢
    察官偵查起訴，及臺灣板橋地方法院檢察署移送併案審理。
    理  由
一、有罪部分
  (一)訊據被告丁○○對於右揭犯行，於警訊、偵查及本院審理時均坦承不諱，此外，
    復有被害人甲○○、丙○○、庚○○、辛○○之指訴，及照片九幀、贓物認領保
    管單在卷可稽。按被告之自白固不得作為認定犯罪之唯一證據，而須以補強證據
    證明其確與事實相符，然茲所謂之補強證據，並非以證明犯罪構成要件之全部事
    實為必要，倘其得以佐證自白之犯罪非屬虛構，能予保障所自白事實之真實性，
    即已充分。又得據以佐證者，雖非直接可以推斷該被告之實施犯罪，但以此項證
    據與被告之自白為綜合判斷，若足以認定犯罪事實者，仍不得謂其非屬補強證據
    ，上開意旨有最高法院七十三年台上字第五六三八號判例可稽，本案被告之自白
    情節經核與扣案證物尚稱相符，堪信本案事證已臻明確，被告犯行洵堪認定。
  (二)核被告丁○○所為，係犯刑法第三百二十條第一項竊盜罪及第三百二十一條第一
    項第三款加重竊盜罪。被告前後多次竊盜犯行，時間緊接，所犯罪質相同，顯係
    出於概括之犯意所為，為連續犯，應論以一罪，並依法加重其刑。爰審酌被告之
    素行、品行、犯罪之動機、目的、手段、所生危害及犯罪後之態度等一切情狀，
    量處如主文所示之刑，以示懲儆。扣案之一字型扳手一支，為被告所有且供犯罪
    所用之物，此經其自承在案，應依同法第三十八條第一項第二款、第三項規定宣
    告沒收。
二、無罪部分
  (一)公訴意旨略以：癸○○曾因妨害自由案件，經臺灣板橋地方法院判處有期徒刑三
    月確定，於民國八十九年八月十五日執行完畢，猶不知悔改。九十年六月二十一
    日下午四時三十分許，其與丁○○共乘車號ＡＭＫ─７７９號重型機車，行至台
    北市○○區○○街五四巷一號前，見己○○所有車號ＤＵＫ─○一七輕型機車（
    價值新台幣─下同─三萬五千元）停放該處，而四下無人，竟意圖為自己不法之
    所有，基於犯意聯絡，由癸○○自所騎乘機車置物箱內取出客觀上足以為兇器之
    起子二支，交付丁○○一支，由丁○○負責把風，其持扳手破壞上述車輛大鎖鎖
    頭，尚未得逞時，即為民眾子○○發現報警查辦，警方獲報後即於當日下午四時
    四十五分許，趕赴該巷口，逮捕正欲離開之癸○○、丁○○二人，並自渠二人身
    上起出犯案用之起子二把、鑰匙一支，因認被告二人涉有觸犯竊盜未遂罪嫌云云
    。
  (二)按犯罪事實應依證據認定之，無證據不得推定其犯罪事實，又不能證明被告犯罪
    者應諭知無罪之判決，刑事訴訟法第一百五十四條及第三百零一條第一項分別定
    有明文。又刑事訴訟法上所謂認定事實之證據，係指足以認定被告確有犯罪行為
    之積極證據而言，該項證據自須適合於被告犯罪事實之認定，始得採為斷罪資料
    ，事實之認定應憑證據，如未發現相當證據，或證據不足以證明，自不能以推測
    或擬制之方法，以為裁判之依據，告訴人之告訴，係以使被告受刑事訴追為目的
    ，是其陳述是否與事實相符，仍應調查其他證據以資審認，最高法院二十九年上
    字第三一○五號、四十年臺上字第八六號、五十二年臺上字第一三○○號、四十
    六年臺上字第二六○號分別著有判例可資參照。訊據被告癸○○堅決否認有上開
    竊盜機車之犯行，辯稱：當天伊僅係坐在他人機車上與丁○○聊天，並無竊取他
    人機車行為，伊二人嗣後離開現場，即遭警察以竊盜理由逮捕，伊並不知原因為
    何等語。公訴人認被告二人涉有竊取機車罪嫌之主要依據，乃證人鐘振寧曾證述
    被告二人著手竊取機車，而被害人己○○亦證稱其機車鎖頭有道刮痕，且自被告
    二人身上復起出螺絲起子及鑰匙二支等相關人證物證。證人鐘振寧於警訊時固稱
    ：「（問：你是否可以將經過情形描述一次？）可以。我今日下午在家中休息，
    於十六點三十五分左右時，我的室友叫我到陽台去看有人正在偷機車（車號ＤＵ
    Ｋ─○一七），經我看到有兩個人拿工具正在撬機車的鎖，於是我馬上打電話報
    警，警方到達時，那兩個人正好離開，我描述那兩人的模樣，警方於泰順街五十
    四巷口攔獲。」（參九十年度偵字第一三九○一號卷第二十一頁背面），而被害
    人己○○則稱：「（問：妳所有之ＤＵＫ─○一七號輕機車有無任何損壞？）我
    的車只有大鎖鎖頭有刮痕。」（參同上偵查卷第二十頁背面）。惟嗣後鐘振寧於
    本院審理時則證稱：「（問：當日案發情況為何？）當天，下午三、四點左右，
    我從餐廳回去我的住處，在五樓，有六間房間，其中有一個房客是母女，當天很
    熱，我回去就直接上五樓，出入口就是陽台，我正要進去時，我的室友就是那對
    母女的母親，就拉住我叫我看樓下說有人就偷牽車子，那時樓下有兩個人坐在那
    邊，他們分別坐在兩台併排摩托車上，我就講說，你就報警，我就報警了，警察
    的效率很快，大概四、五分鐘就到了，這時我就在五樓看，警察來時，人已經不
    在了，警察問我，一個短髮的穿黃色衣服，一個長髮的戴眼鏡，警察就跟我我所
    描述的特徵在附近繞，結果就在轉角的地方看到我所描述的兩個人，警察在泰順
    街上抓到的，警察告訴我說有搜到作案工具，警察有叫我偷瞄看看是否就是他們
    兩人，我看了一下確實就是那兩位，晚上警察來我店裡作筆錄，說這兩位被告裡
    面有一人吸毒在三重住處有搜到毒品。」、「（問：你往樓下看的時候，看到何
    情況？）他們兩人坐在摩托車上，我沒看到他們說話，只看到他們兩人東張西望
    ，我也沒有看到他們有開鎖的動作。」（參本院卷第一○二頁），是證人鐘振寧
    所為之陳述前後不同，主要部分即被告二人是否有拿工具撬機車鎖之行為。本院
    再傳訊證人即當時至現場調查之警員戊○○、壬○○，據渠等所稱，案發現場係
    由一對母女親睹，渠二人僅係依據報案至現場逮捕嫌疑犯，亦未親睹案發經過（
    參酌本院卷第一一○頁、第一二三頁），本院再查明該對母女姓名為乙○○後，
    傳訊該母女之母乙○○到庭，據其所證：「（問：去年六月二十一日下午四點半
    左右，你在樓上是否有看到有人偷機車？）沒有。」、「（問：你有無告訴子○○說樓下有人在偷機車？）沒有。」、「（問：你有無看到樓下有無在偷車？）
    沒有。」、「（檢察官問：大家出出入入為何特別注意那兩人？）我剛好回到陽
    台上，我女兒問我說機車有無擺好，我說有，說的時候剛好探頭看，看到樓下兩
    人怪怪的，子○○剛好進來，他問我為何在這邊，我說我住在這邊，我說那兩人
    怪怪的，他也有探頭看說他去打電話。」、「（檢察官問：那兩人如何怪怪的？
    ）一個坐在機車上，摸著機車，我看到一個站著不知道跟另外一個說什麼。」、
    「（檢察官問：摸的意思為何？）我是看到他的背後，不知道手在前面摸什麼。
    」、「（檢察官問：坐在機車上的人有無彎腰？）沒有彎腰，只是手在摸東摸西
    。」（參本院卷第一九七頁、第二○○頁）。由上開證人之證詞，可見當日均無
    人親睹被告二人有任何竊取機車之行為，至所謂「坐於機車上，手不知在摸什麼
    」之行為，徵諸常情，一般人均可能有此行為，若謂此一行為即屬於著手竊盜，
    恐嫌速斷！本案中被告二人雖遭警察攔阻並在渠等機車上查獲起子二把、鑰匙一
    支，惟此乃一般汽、機車使用者常置於車上之物，若謂此等物品即為犯罪所用之
    物，在本案中似亦屬乏據，蓋本案中有關被告癸○○、丁○○是否有共同偷竊機
    車之行為本即乏據，無法因此以扣案物品進而推斷被告等人有此犯行。至被告癸○○於警訊時固坦承有竊車之行為，惟在檢察官偵查及本院審理中均矢口否認，
    即同案被告丁○○於警訊時亦否認癸○○有任何竊車之行為，是單憑被告之自白
    ，在缺乏客觀證據之佐證下，即認定被告二人確有竊車之行為，恐有冤抑之訾，
    此外，復查無其他證據證明被告二人確有公訴意旨所指犯行，既無法證明被告二
    人犯罪，就被告癸○○部分自應為無罪之諭知。而被告丁○○部分，其此部份之
    犯行雖無法證明，惟公訴人認為被告此部份之行為與上揭有罪部分之行為間有連
    續犯之實質上及裁判上一罪關係，本院就此部分自毋庸另為無罪之諭知，附此敘
    明。
三、併案審理部分（九十年度偵字第一四五四六號、第一九八○七號），公訴人係以
    被告上開行為與本案行為間有連續犯之實質上及裁判上一罪關係為由，請求併案
    審理，本院審理結果，認為併案部分事實確與本案事實間有實質上及裁判上一罪
    關係，本院自得併為審理，附此敘明。
據上論斷，應依刑事訴訟法第二百九十九條第一項前段、第三百零一條第一項、刑法
第五十六條、第三百二十一條第一項第三款、第三十八條第一項第二款，判決如主文
。
本案經檢察官孫小萍到庭執行職務
中    華    民    國      九十一        年      七月      十一    日
                                      臺灣臺北地方法院刑事第九庭
                                          法  官  汪漢卿
右正本證明與原本無異。
如不服本判決，應於判決送達後十日內向本院提出上訴狀(應抄附繕本)。告訴人或被
害人如對於本判決不服者，應具備理由請求檢察官上訴，其上訴期間之計算係以檢察
官收受判決正本之日期為準。
                                          書記官  蘇靜紅
中    華    民    國      九十一        年      七      月      十五    日
